【裁判字號】    89,易,1569
【裁判日期】    890609
【裁判案由】    違反就業服務法
【裁判全文】
臺灣臺中地方法院刑事判決                        八十九年度易字第一五六九號
    公  訴  人  臺灣臺中地方法院檢察署檢察官
    被      告  永梓企業有限公司
    代  表  人  王梓榮
    被      告  甲○○
右列被告因違反就業服務法案件，經檢察官提起公訴（八十九年度偵字第五０六二號
、第六六六八號），本院判決如左：
    主  文
甲○○法人之受雇人因執行業務，違反雇主不得未經許可聘僱他人所申請聘僱之外國
人之規定，其聘僱人數為二人以上，處拘役伍拾日，併科罰金新臺幣伍萬元，拘役如
易科罰金、罰金如易服勞役，均以參佰元（即新臺幣玖佰元）折算壹日，緩刑貳年。
永梓企業有限公司其受雇人因執行業務，違反雇主不得未經許可聘僱他人所申請聘僱
之外國人之規定，其聘僱人數為二人以上，科罰金新臺幣捌萬元。
    事  實
一、甲○○受僱於永梓企業有限公司（下稱永梓公司，代表人為王梓榮），負責管理
    人事、外籍勞工、總務等廠務事宜，甲○○因執行業務，明知未經許可不得聘僱
    他人所申請聘僱之外國人，竟分別自民國（下同）八十八年七月中旬某日起，以
    每日新台幣（下同）五百元之代價，聘僱原雇主為南六企業有限公司之男性泰國
    籍勞工ＳＡＩＲＯＤ─ＲＵＮＧ（核准聘僱期限自八十七年十二月十七日至八十
    八年十二月十六日止），及自同年十月間某日起，聘僱原雇主為林陳瑛瑛之女性
    泰國籍勞工ＪＡＩＴＨＯＮ─ＫＯＢＫＵＬ（核聘僱期限自八十八年六月八日至
    八十九年六月七日止），於永梓公司內從事零工性質之工作，並均提供員工宿舍
    予兩名泰籍勞工居住，嗣八十八年十二月四日十一時二十分左右，為警於永梓公
    司內當場查獲。
二、案經台中縣警察局烏日分局報請臺灣臺中地方法院檢察署檢察官偵查及臺灣臺中
    地方法院檢察署檢察官自動檢舉偵查起訴。
    理  由
一、訊據被告甲○○固不否認於右開時地，非法聘僱泰國籍勞工ＳＡＩＲＯＤ─ＲＵ
    ＮＧ等情，惟矢口否認有聘僱ＪＡＩＴＨＯＮ─ＫＯＢＫＵＬ之犯行，辯稱：伊
    未聘僱該名女性泰勞，係該泰勞自行至伊公司幫忙，伊並未給付薪資云云。惟查
    ：被告甲○○為永梓公司之受雇人，分別自八十七年七月中旬起及同年十月間起
    ，分別均以每日五百元之代價，聘僱同為泰國籍勞工ＳＡＩＲＯＤ─ＲＵＮＧ及
    ＪＡＩＴＨＯＮ─ＫＯＢＫＵＬ，並提供員工宿舍供居住之事實，業據被告甲○
    ○於警訊及偵查中供承不諱，核與證人即該兩名泰國籍勞工於警訊中證述情節相
    符，其中泰籍勞工ＪＡＩＴＨＯＮ─ＫＯＢＫＵＬ經提示被告之口卡片令其指認
    時，明確證稱：「我只知道老闆是王先生，警方讓我指證的是我老闆無誤。」（
    見偵查卷十三頁背面）等語，足見被告確有僱用ＪＡＩＴＨＯＮ─ＫＯＢＫＵＬ
    無誤，此外，復有經濟部工廠登記證影本一紙、臺灣省臺中縣營利事業登記證影
    本一紙、口卡片影本一紙、考勤表二紙、照片四幀在卷可資佐證。而原雇主為南
    六企業有限公司之男性泰國籍勞工ＳＡＩＲＯＤ─ＲＵＮＧ（核准聘僱期限自八
    十七年十二月十七日至八十八年十二月十六日止）；原雇主為林陳瑛瑛之女性泰
    國籍勞工ＪＡＩＴＨＯＮ─ＫＯＢＫＵＬ（核聘僱期限自八十八年六月八日至八
    十九年六月七日止）於經被告聘僱時，均尚在許可效期內，而非屬許可失效等情
    ，並有居留外僑作業外勞詳細資料二份、泰國護照影本一份附卷可考、本件衡諸
    常情，雇主提供員工宿舍供居住須負擔水電等開銷，被告甲○○既為實際負責公
    司管理之人，若非其所聘僱之員工，豈有任令其居住於員工宿舍長達兩個月餘之
    理，足見被告甲○○於警訊及偵查中之自白應為真實，於本院審理中翻異前供所
    辯，未僱用ＪＡＩＴＨＯＮ─ＫＯＢＫＵＬ云云，顯係事後卸責之詞，不足採信
    。本件事證明確，被告之前開犯行，已足以證明。
二、按雇主不得未經許可聘僱他人所申請聘僱之外國人，就業服務法第五十三條第三
    款定有明文。次按同法第五十八條第一項前段、後段分別規定聘僱、留用一人或
    二人以上不同之法定刑度，其考量係著眼於外國人之人數多寡對於行政管理之危
    害性不同，究係單純一罪之性質，縱有先後違反，然其聘僱既非間斷性發生，仍
    屬單純一罪，應併計入其人數論處。是核被告甲○○之所為，係違反就業服務法
    第五十三條第三款之規定，應依同法第五十八條第一項後段論處。又被告甲○○
    為永梓公司之受僱人，其因執行業務犯就業服務法第五十八條第一項之罪，被告
    永梓公司應依同法第五十八條第二項科以同條第一項所定之罰金刑。按被告甲○
    ○僱用上開兩名泰勞時，其許可均尚未失效等情，已如前述，則公訴人認被告甲
    ○○、永梓公司均係違反同法第五十三條第一款之規定，自有未洽，然其所犯為
    同條款之罪，自無須變更起訴法條。爰審酌被告甲○○為圖一時方便而損害主管
    機關對於外國人聘僱之管理、被告犯罪之動機、目的、犯罪之時間長短、犯罪後
    態度尚佳等一切情形，分別量處如主文第一、二項所示之刑，並就被告甲○○所
    處拘役、併科罰金部分，諭知易科罰金及易服勞役之折算標準。又法人是社會之
    組織體，與自然人有別，事實不可能以易服勞役之方式代替罰金刑之執行，爰不
    另對被告永梓公司所科罰金刑部分，為易服勞役折算標準之諭知，併予說明。末
    查，被告甲○○前未曾受有期徒刑以上刑之宣告，有臺灣高等法院被告全國前案
    紀錄表一紙在卷可稽，其因一時失慎，致罹刑章，經此科刑之教訓，應知所警慎
    ，而無再犯之虞，是本院認前開就被告甲○○部分所宣告之刑，以暫不執行為適
    當，爰併宣告緩刑二年，以啟自新。
三、被告永梓公司經合法傳喚不無正當理由未到庭，因本院認此部分係應科罰金之案
    件，爰不待其陳述逕行判決，附此敘明。
據上論斷，應依刑事訴訟法第二百九十九條第一項前段、第三百零六條，就業服務法
第五十八條第一項後段、第二項、第五十三條第三款、刑法第十一條前段、第四十一
條、第四十二條第二項、第七十四條第一款，罰金罰鍰提高標準條例第二條，判決如
主文。
中    華    民    國       八十九       年      六      月      九      日
                                        法  官    李  國  增
右正本證明與原本無異。
如不服本判決，應於送達後十日內向本院提出上訴狀（須附繕本），上訴於台灣高等
法院台中分院。
                                        書記官
中    華    民    國       八十九       年      六      月      九      日
附錄法條：
就業服務法第五十三條：雇主不得有左列行為：
              第三款：未經許可聘僱或留用他人所申請聘僱之外國人。
就業服務法第五十八條：
第一項：違反第五十三條第一款、第二款或第三款規定，其聘僱或留用人為一人者，
        處六月以下有期徒刑、拘役、或科或併科新臺幣玖萬元以下罰金；其聘僱或
        留用人為二人以上者，處三年以下有期徒刑、拘役或科或併科新臺幣三十萬
        元以下之罰金。
第二項：法人之代表人，法人或自然人之代理人、受雇人或其他從業人員因執行業務
        犯前項之罪者，除處罰其行為人外，對該法人或自然人亦科以前項之罰金。


司法院資訊處製作；財團法人民間司法改革基金會備份。
